【裁判字號】    98,訴,332
【裁判日期】    980710
【裁判案由】    損害賠償
【裁判全文】
臺灣新竹地方法院民事判決               98年度訴字第332號
原      告  華夏玻璃股份有限公司
法定代理人  戊○○
訴訟代理人  洪大明律師
複  代理人  己○○
被      告  甲○○
            大安鋁業股份有限公司
上  一  人
法定代理人  乙○○
訴訟代理人  丁○○
            丙○○
上列當事人間損害賠償事件，本院於民國98年6月19日辯論終結
，判決如下：
    主  文
被告應連帶給付原告新臺幣伍拾貳萬捌仟陸佰柒拾元，及被告
大安鋁業股份有限公司自民國九十七年九月五日起，被告甲○○
自民國九十七年九月二十日起，均至清償日止，按年息百分之五
計算之利息。
原告其餘之訴駁回。
訴訟費用由被告連帶負擔百分之四十五； 餘由原告負擔。
本判決第一項於原告以新臺幣壹拾捌萬元供擔保後得假執行；被
告以新臺幣伍拾貳萬捌仟陸佰柒拾元供擔保後，得免為假執行
。
原告其餘假執行之聲請駁回。
    事實及理由
甲、程序部分：
    按訴狀送達後，原告不得將原訴變更或追加他訴，但擴張或
    減縮應受判決事項之聲明者，不在此限，民事訴訟法第二百
    五十五條第一項第三款定有明文。查本件原告起訴時，原係
    請求被告應連帶給付原告新台幣（以下同）1,168,778元，
    及自起訴狀繕本送達之翌日起至清償日止，按年息百分之5
    計算之利息。嗣原告於民國98年6月19日言詞辯論期日，將
    聲明減縮為請求被告應連帶給付原告875,173元，及自起訴
    狀繕本送達之翌日起至清償日止，按年息百分之5計算之利
    息，核係屬單純減縮應受判決事項之聲明，自應准許。
乙、實體部分：
壹、原告方面：
一、原告起訴主張：民國97年5月19日下午1時15分許，被告大安
    鋁業股份有限公司 (下稱大安公司)之司機即被告甲○○駕
    駛車牌號碼6F808號之貨櫃車，行經國道三號高速道路北上
    62公里743公尺處，因高速行駛，操作不當，一時失控，先
    擦撞外側護欄後側翻，再往內側滑行，撞擊在前方正常行駛
    ，由訴外人即原告公司司機吳庭印駕駛車牌號碼507-RV號之
    貨車（下稱系爭貨車），致原告所有之系爭貨車嚴重損壞
    ，車上裝載之玻璃貨品亦損毀。上開車禍發生之肇責，均在
    於被告甲○○，其造成原告之損失，被告甲○○及被告大安
    公司依民法第184條、188條等規定，應負連帶損害賠償責任
    。茲列明原告之損失情形如下：
(一)系爭貨車修復前後之價差：依據中華民國汽車鑑價協會於98
    年4月29日中協 (禹)字98年第006號，系爭貨車倘修復完成
    ，應折舊當時車價約百分之20，即130,000元。
(二)玻璃貨品價值部分：系爭貨車上載有貴州土產瓶，毀損金額
    56,793元，面霜瓶毀損金額26,880元，合計83,673元。上開
    玻璃產品經強力碰撞後，強度會減弱，消費者使用會有安全
    疑慮，故應全數銷燬，此項損害，自應由被告連帶賠償。
(三)系爭貨車損毀，另僱他人代為運送所多支出之運費部分：原
    告所有之貨車數量不含系爭貨車係4台，惟現有4台車輛尚不
    足以應付原告之業務，原告遂於97年5月至7月另外委託訴外
    人明仁汽車貨運股份有限公司 (下稱明仁貨運公司)代為運
    送，1個星期送貨6天，按日計算每日10,000元，包含司機及
    燃料費用，另加計百分之5稅金，因此支出661,500元 ( 計
    算式：115,500＋262,500＋283,500＝661,500)（證6：統一
    發票3紙）。
(四)上述合計875,173元。
二、對被告抗辯所為之陳述：
(一)被告抗辯合理修車期間應為15個工作天數，係其他車廠所估
    算，非原告所委託訴外人裕益汽車股份有限公司新竹服務廠
    (下稱裕益公司)所估算之結果。依據裕益公司實際修復系爭
    貨車之結果，維修天數為30個工作天，另因系爭貨車尚需輪
    胎定位，至98年4月24日始修復完成，故系爭貨車維修期間
    應為45個天。
(二)被告抗辯原告遲未進行修復，不應請求97年5月至7月之運費
    云云，惟原告自事發時起，屢次催促被告速將原告所有系爭
    大貨車修復，被告不同意系爭大貨車進原廠裕益公司修復，
    致系爭貨車未能進行維修，故系爭貨車遲遲未能完成修復，
    不可歸責於原告，原告請求在此期間委託明仁貨運公司代為
    運送貨物之運費，至屬當然。
(三)原告與明仁貨運公司約定每日10,000元之運費，本即包含明
    仁貨運公司所提供之車輛、油料、人員之成本在內，亦無由
    予以扣除，且原告並未因系爭貨車需進廠維修，而不需要支
    付司機之薪資。被告大安公司於訴訟中一再執詞抗辯，致車
    禍發生後，原告於近期始獲被告之同意，將系爭貨車委由裕
    益車廠維修，故被告大安公司抗辯運費中應扣除油料、人事
    等成本云云，尚難憑採。
三、訴之聲明
(一)被告應連帶給付原告875,173元，並自起訴狀繕本送達翌日
    起至清償日止，按週年利率百分之5計算利息。
(二)原告願供擔保，請准宣告假執行。
貳、被告方面：
一、被告大安公司部分：
(一)系爭貨車受損送交裕益公司待修後，被告大安公司之承辦理
    賠業務人員隨即通知保險公司到裕益公司勘估核計，並與裕
    益公司服務人員確認系爭貨車修復完成僅需15個工作天數，
    惟因原告請求賠償全新車輛一部，兩造因此未達成合意，原
    告遂未立即修復系爭貨車。然原告既為系爭貨車之所有權人
    ，本可自行決定何時修復。況系爭貨車已向泰安保險公司投
    保車體乙式損失保險，原告於上開車禍發生後，本可立即通
    知泰安保險公司辦理出險，泰安保險公司理賠原告修理費，
    復依保險法第53條保險代位向被告請求賠償，均無須獲得被
    告大安公司同意，故被告大安公司僅願負擔系爭貨車合理修
    復期間內所多支出之運費。
(二)縱使未發生上開車禍，原告仍須支出油料、人事等必要成本
    ，況原告司機未因上開車禍受有損害，原告未因此增加成本
    支出。且系爭貨車受損，原告僅需另外承租貨車一台運送貨
    物即可，故原告僅負有承租貨車一台之租金損失，即每日租
    金價格2,500元之損失。
二、被告甲○○部分：本件事故發生之肇事責任，均應由被告甲
    ○○負擔。其餘答辯與被告大安公司同。
三、答辯聲明：
(一)駁回原告之訴及其假執行聲請。
(二)如受不利之判決，願供擔保免予假執行。
、法院之判斷：
一、不爭執事項
(一)97年5月19日下午13時15分許，被告大安公司之司機即被告
    甲○○駕駛車牌號碼6F808號之貨櫃車，行經國道3號高速公
    路北上62公里743公尺處，因高速行駛，操作不當，一時失
    控，先擦撞外側護欄後側翻，再往內側滑行，撞擊在前方正
    常行駛，由原告司機吳庭印所駕駛之系爭貨車，致原告受有
    系爭貨車及車上裝載之貨品受有損害。
(二)被告甲○○應就系爭車禍負全部責任。且被告大安公司應與
    被告甲○○連帶負損害賠償責任。
(三)原告所有之系爭貨車因本件事故產生價差之損害為130,000
    元。
(四)系爭貨車載運之玻璃瓶貨物損害為83,673元。
二、經行爭點整理程序，兩造同意以原告依侵權行為損害賠償請
    求權訴請被告賠償如聲明所示金額，有無理由？為本件之爭
    點，茲析述如次：
(一)本件原告主張因本件事故應由被告連帶就系爭貨車事故前後
    之價差130,000元及貨物損害83,673元、另僱他人代為運送
    多支出之運費661500元及自起訴狀繕本送達翌日起之利息。
    被告對於應就本件事故連帶負完全之責任，及系爭貨車事故
    前後之價差為130,000元、貨物損害額為83,673元部分，未
    加爭執，惟就因系爭貨車毀損，須另僱他人代為運送部分之
    運費請求部分，則主張以系爭貨車實際修復之日數計算租用
    同型車以為運送之價額為損害賠償額度。
(二)系爭貨車實際修復之日數，為30個工作天，此有裕益公司於
    98年6月18日出具之證明書在卷可查（卷第202頁）。被告於
    系爭貨車尚未修復前，固舉裕益公司修車估價人員戴志霖到
    場證述修復時間為15至20天（卷宗第103頁反面），惟系爭
    貨車既已實際修復，則其修復期間自應以實際發生之修復工
    作日數30日為據。原告另提出系爭貨車之輪胎定位測量報告
    ，主張系爭貨車至98年4月24日始行修復，認系爭貨車在廠
    維修日數為45日，惟原告計算之日數顯係系爭貨車自98年3
    月10日起至98年4月24日止之在廠維修總日數，未扣除假日
    及其他未從事維修之日數。查系爭貨車係營業車，假日並未
    營業，故計算因系爭貨車毀損而須另行支出運費之損失時，
    自應扣除假日，另其他未為維修之日數，亦無從歸責於被告
    而令被告負擔損害賠償，故本件計算原告之運費損失，應以
    維修期間之工作日數30日為準。此外，系爭貨車之修理，自
    97年5月19日案發時起，延宕至98年3月10日起始開始進行修
    復，期間雖因兩造多次協商未能達成共識而有所拖延，惟依
    民法第213 條第1 項、第3 項規定「負損害賠償責任者，除
    法律另有規定或契約另有訂定外，應回復他方損害發生前之
    原狀。第一項情形，債權人得請求支付回復原狀所必要之費
    用，以代回復原狀。」原告本不待被告之同意，即得進行系
    爭貨車之修復，再向被告請求修復費用，或將修復費用讓與
    保險公司，由保險公司代位另向被告求償，故本院認計算原
    告因系爭貨車毀損而無法使用系爭貨車，致須另行支出費用
    之日數，應以系爭貨車實際修理工作天數30日為準。原告主
    張應以97年5 月至7 月之實際支出運費日為請求基準；被告
    主張以15日為合理修復期間，均非可採。
(三)原告請求被告連帶賠償因系爭貨車毀損，不能運送貨物，須
    另行僱用明仁貨運公司運送貨物之損失，每日為10,000元，
    另須加百分之5的營業稅，業據原告提出統一發票3紙為憑（
    卷宗第25頁至第26頁），則依前述系爭貨車實際修復工作日
    數30日計算，此部分應可請求315,000元（30日x10000元
    x1.05） ，逾此部分之請求，則乏依據，應予駁回。被告雖
    以僅須賠償租用與系爭貨車同型之車輛之租金每日2,500 元
    等語為辯。惟查，原告係從事玻璃買賣業務之公司，本即有
    依約運送貨物，以為準時交付貨物之義務，於驟遇本件事故
    之際，為求儘速履約，避免原告之客戶受損，衍生其他履約
    紛爭，選擇以最快速有效之貨運方式送達應交付之貨物，應
    屬合理，尚難期原告於倉促中另行尋找、租用同型之貨車以
    應付本件事故所生之急需，故原告僱用貨運公司代為運送貨
    物，於系爭貨車修理之工作天數內，尚屬合理，應予准許。
    況被告就租用與系爭貨車同型之貨車，其租金是否確為每日
    2,500 元，亦未進一步為舉證，尚難認被告此部分抗辯為可
    採。
(四)綜上，原告因本件事故得向被告請求連帶賠償之損害，於系
    爭貨車事故前後之價差130,000元、受損玻璃貨品價值83,67
    3元及系爭貨車修復期間內另僱他人代為運送所支出之運費
    315,000元，合計528,673元部分，及該部分自起訴狀繕本送
    達翌日（大安公司部分為97年9月5日；被告甲○○部分為97
    年9月20日）起，均至清償日止，各按年息百分之5計算利息
    之範圍內，為有理由，逾此部分之請求，尚非有據，無從准
    許，應予駁回。
三、假執行之宣告：
    兩造陳明願供擔保，聲請宣告假執行，或免為假執行，原告
    勝訴部分，核均無不合，爰分別酌定相當擔保金額准許之。
    至於原告敗訴部分，其假執行之聲請失所附麗，應併予駁回
    。
四、本件為判決基礎之事證已臻明確，兩造其餘攻擊防禦方法，
    經審酌後，認均與判決結果不生影響，爰不一一論述。
五、結論：原告之訴為一部有理由，一部無理由，爰依民事訴訟
    法、第79條、第85條第2項，第390條第2項、第392條第2項
    ，判決如主文。
中    華    民    國    98    年    7     月    10    日
                  民事第一庭    法      官  蔡孟芳
以上正本係照原本作成。
如對本判決上訴，須於判決送達後20日內向本院提出上訴狀。
中    華    民    國    98    年    7     月    10    日
                                書記官  李慧娟


司法院資訊處製作；財團法人民間司法改革基金會備份。
